【裁判字號】    95,上訴,698
【裁判日期】    950704
【裁判案由】    違反毒品危害防制條例
【裁判全文】
臺灣高 等法院高雄分院刑事判決         95年度上訴字第698號
上  訴  人  乙○○
即  被  告
                    （現於臺灣高雄第二監獄執行中）
選任辯護人  鄭國安  律師
            吳麗珠  律師
            許瑜容  律師
上列上訴人因違反毒品危害防制條例案件，不服臺灣高雄地方法
院94年度訴字第3853號中華民國95年3 月21日第一審判決（起訴
案號：臺灣高雄地方法院檢察署94年度偵緝字第1108號），提起
上訴，本院判決如下：
    主  文
上訴駁回。
    事  實
一、乙○○曾於民國（下同）89年間因贓物罪，經原審法院判處
    有期徒刑5 月確定，於90年5 月11日易科罰金執行完畢。其
    明知海洛因及甲基安非他命分屬毒品危害防制條例第2 條第
    2 項第1 、2 款所列之第一、二級毒品，不得非法持有、販
    賣，竟仍基於販賣第一級毒品及第二級毒品以營利之犯意，
    於93年11月3 日下午約4 時許，與吳賢杰、鄭光隆相約至其
    高雄市○鎮區○○路南二巷270 號1 樓之住處，吳賢杰、鄭
    光隆即共同以鄭光隆攜至該處之1 只勞力士手錶（18239 型
    、外觀為白Ｋ金色、經鑑定後認定非原裝品）為交易代價，
    由乙○○販售海洛因1 小包（淨重3.69公克、空包裝重0.97
    公克）及甲基安非他命1 小包（驗前毛重7.8 公克、驗後毛
    重7.7 公克）與吳賢杰及鄭光隆而互易之。嗣經警於同日下
    午5 時許，在上開處所外，因見吳賢杰及鄭光隆形跡可疑而
    上前盤查，經鄭光隆同意後，由鄭光隆交出前開購買之海洛
    因及甲基安非他命各1 小包而循線查獲，並在上開處所扣得
    如附表一編號3 、4 、5 所示之海洛因32包（合計淨重67.
    76 公克、空包裝重18.11 公克）、甲基安非他命8 包（
    驗前合計毛重39.5公克）、殘留海洛因之電子磅秤1 台及其
    販賣毒品所得之上開白Ｋ金色勞力士手錶1 支。
二、案經內政部警政署保安警察第三總隊第二大隊移送台灣高雄
    地方法院檢察署檢察官偵查起訴。
    理  由
壹、程序部分：
一、被告及辯護人均主張被告於警詢中，因警員告以如自白以海
    洛因及甲基安非他命換取勞力士手錶，即可交保之利誘方式
    而為自白，且被告辯稱其當時已施用毒品，神智不清，而抗
    辯其於警詢之自白並非出於任意性；惟查證人即製作被告警
    詢筆錄之員警謝典龍於原審審理中證稱：我並未向被告表示
    ，如自白以手錶換毒品，到地檢署就可以交保，且我們有先
    詢問被告精神狀況可否製作筆錄，他表示可以，當時被告並
    無毒癮發作之跡象等語（見原審95年1 月17日審判筆錄），
    且經原審當庭勘驗員警執行搜索之光碟內容顯示，被告就員
    警詢問相關問題時均能順利對答，並無神智不清之情形（見
    原審95年1 月17日、95年3 月7 日審判筆錄勘驗結果），足
    認被告於93年11月3 日警詢中所為之自白，應係出於其任意
    性，而有證據能力。
二、關於辯護人爭執員警至高雄市○鎮區○○路南二巷270 號1
    樓執行搜索所扣得之扣案物，係違法搜索取得，應無證據能
    力部分：
  (一)搜索依其程式可區分為要式搜索與非要式搜索，其中非要式
    搜索又區分為附帶搜索、同意搜索、緊急搜索，此觀刑事訴
    訟法第130 條、第131 條、第130 條之1 之規定自明，上開
    各項搜索有其法定要件及程序。而刑事訴訟法第131 條第1
    項就「緊急搜索」之要件，明定為：「有左列情形之一者，
    檢察官、檢察事務官、司法警察官或司法警察，雖無搜索票
    ，得逕行搜索住宅或其他處所：一、因逮捕被告、犯罪嫌疑
    人或執行拘提、羈押，有事實足認被告或犯罪嫌疑人確實在
    內者。二、因追躡現行犯或逮捕脫逃人，有事實足認現行犯
    或脫逃人確實在內者。三、有明顯事實足信為有人在內犯罪
    而情形急迫者」。查本件係員警依據線報在上開處所外埋伏
    ，見證人吳賢杰及鄭光隆自該處所走出後加以攔檢，並自證
    人鄭光隆身上起出海洛因及甲基安非他命各1 包後，始至上
    開處所執行搜索，此據證人即員警吳景篁於原審審理時證述
    明確（見原審95年1 月17日審判筆錄），是本件並非為逮捕
    被告或執行拘提、羈押，有事實足認被告在該處所內，亦無
    追躡現行犯或逮捕脫逃人之情形，而當時吳賢杰與鄭光隆已
    自該處所步行而出，亦無何明顯事實足信為有人在內犯罪而
    有何情形急迫之情事，是本件並無刑事訴訟法第131 條第1
    項所述各款之情形，即不符合逕行搜索之要件。
  (二)再同意搜索應經受搜索人出於自願性同意，此所謂「自願性
    」同意，係指同意必須出於同意人之自願，非出自於明示、
    暗示之強暴、脅迫。本件員警進入高雄市○鎮區○○路南二
    巷270 號1 樓搜索時，並無搜索票，而被告於警詢中固稱其
    有同意警方人員進入上開處所執行搜索（見93年11月3 日警
    詢筆錄），惟經原審當庭勘驗員警執行搜索之光碟內容顯示
    ：本件係員警自室外帶同鄭光隆至上開處所門外，由鄭光隆
    敲該處所之房門，向屋內之被告佯稱車鑰匙忘記拿，門打開
    後，多名員警即衝入屋內，屋內1 名女子（即證人甲○○）
    詢問「你們是哪裡的」後，1 名員警向該女子出示證件，另
    1 名員警即以雙手握住屋內被告之手腕，並將被告雙手交叉
    握於背後，以跪姿壓倒在地，再將被告帶至廚房，詢問被告
    人別並告知權利後，1 名員警將被告戴上手銬，始詢問被告
    是否同意員警執行搜索，被告答稱同意等情（見原審95 年1
    月17日、95年3 月7 日審判筆錄勘驗結果），足見員警當時
    並無搜索票即進入上開處所，並將屋內之被告壓制在地並帶
    至廚房戴上手銬後，始詢問被告是否同意員警執行搜索，則
    此時被告已置身於員警強制力之監控下，顯難認係出於自願
    性之同意搜索，是本件搜索應屬違法搜索。
  (三)惟按刑事訴訟，係以確定國家具體之刑罰權為目的，為保全
    證據並確保刑罰之執行，於訴訟程序之進行，固有許實施強
    制處分之必要，惟強制處分之搜索、扣押，足以侵害個人之
    隱私權及財產權，若為達訴追之目的而漫無限制，許其不擇
    手段為之，於人權之保障，自有未周，故基於維持正當法律
    程序、司法純潔性及抑止違法偵查之原則，實施刑事訴訟程
    序之公務員不得任意違背法定程序實施搜索、扣押。然違法
    搜索扣押所取得之證據，若不分情節，一概以程序違法為由
    ，否定其證據能力，從究明事實真相之角度而言，亦難謂適
    當，且若僅因程序上之瑕疵，致使許多與事實相符之證據，
    無例外地被排除不用，例如案情重大，然違背法定程序之情
    節輕微，若遽捨棄該證據不用，致被告逍遙法外，此與國民
    情感相悖，難為社會接受，自有害於審判之公平正義，因此
    ，對於違法搜索取得之證據，為兼顧程序正義及發現實體真
    實，應由法院於個案審理中，就個人基本人權之保障及社會
    安全之維護，依比例原則及法益權衡原則，予以客觀之判斷
    。本件警方雖於未依法聲請搜索票且於未經被告同意之情形
    下，即擅自進入高雄市○鎮區○○路南二巷270 號1 樓內，
    惟警方將被告壓制並帶入廚房後，即未再施以其他強制力，
    並向被告表明員警身分及詢問被告是否同意員警執行搜索，
    足見警方所使用之手段尚屬溫和，而本件被告涉嫌販賣海洛
    因及甲基安非他命，此舉嚴重殘害他人之身心健康，且被當
    場查扣之海洛因及甲基安非他命數量非少，佐諸近年來我國
    濫用毒品情形嚴重，施用毒品成癮非但造成吸毒者本人身心
    受創，工作能力喪失，終日渾渾噩噩，並會累及家人及社會
    ，且施用毒品者常因無法工作而經濟困窘，於毒癮發作時又
    再犯下其他竊盜、搶奪、強盜等犯行之例，亦所在多有，毒
    品損害公共利益可謂至深且遠；本院審酌本件警方非法搜索
    對於被告人權所造成之損害非屬過重，然被告犯罪之情節卻
    對公共利益造成極大之傷害，基於比例原則及法益權衡原則
    ，認本件搜索雖非合法，然搜索所得之證物，仍具有證據能
    力。
三、又被告以外之人（包括證人、鑑定人、告訴人、被害人及共
    同被告等）於檢察事務官、司法警察官或司法警察調查中所
    為之陳述，與審判中不符時，其先前之陳述具有較可信之特
    別情況，且為證明犯罪事實存否所必要者，得為證據，刑事
    訴訟法第159 條之2 定有明文。證人鄭光隆、吳賢杰、甲○
    ○等人於警詢時所為之陳述，經核與其等於審理時所為供述
    ，均有前後陳述不符之情形，本院審酌其等於警詢時之證述
    距案發日較近，當時記憶自較深刻，可立即反應所知，不致
    因時隔日久而遺忘案情；且較無來自被告或其他證人同庭在
    場之壓力而出於虛偽不實之指證，或事後串謀而故為迴護被
    告之機會，客觀上應具有較可信之特別情況，且亦為證明犯
    罪事實存否所必要，依上揭規定，其等於警詢中之證言均具
    有證據能力。
貳、實體部分：
一、訊據上訴人即被告矢口否認有何販賣第一、二級毒品之犯行
    ，辯稱：高雄市○鎮區○○路南二巷270 號1 樓並不是我的
    住處，是甲○○的住處，我和甲○○並不是男女朋友，我是
    在93年11月3 日下午2 時許到該處所，要去向駱明輝買毒品
    ，我到不久後，吳賢杰與鄭光隆也來了，後來我跟駱明輝表
    示毒品的品質不好，駱明輝就說要離開去拿毒品，叫我和吳
    賢杰、鄭光隆在該處所等他，不久吳賢杰、鄭光隆說不要等
    了，他們就先走，之後警察就來了，在屋內查扣到的毒品不
    是我的，當天吳賢杰或鄭光隆也沒有拿該只白Ｋ金色的勞力
    士手錶給我云云。經查：
  (一)本件自證人鄭光隆身上扣得疑似海洛因之白粉及疑似甲基安
    非他命之晶體各1 小包，經送驗後，確認係第一級毒品海洛
    因（淨重3.69公克、空包裝重0.97公克）及第二級毒品甲基
    安非他命（驗前毛重7.8 公克、驗後毛重7.7 公克），此有
    法務部調查局調科壹字第220018676 號鑑定通知書及高雄醫
    學大學附設中和紀念醫院檢驗報告（報告編號0000-0000 號
    ）各1 紙在卷可稽。另警方在高雄市○鎮區○○路南二巷27
    0 號1 樓內，扣得疑似海洛因之白粉32包及疑似甲基安非他
    命之晶體8 包，經送驗後，亦確認係第一級毒品海洛因（32
    包合計淨重67.76 公克、空包裝重18.11 公克）及第二級毒
    品甲基安非他命（驗前毛重各為19.3、7.7 、0.6 、0.6 、
    0.3 、9.8 、0.5 、0.7 公克，合計39.5公克，驗後毛重各
    為19.2、7.6 、0.5 、0.5 、0.2 、9.7 、0.4 、0.6 公克
    ，合計38.7公克），此有法務部調查局調科壹字第22001867
    4 號鑑定通知書及高雄醫學大學附設中和紀念醫院檢驗報告
    8 紙（報告編號0000-000至0000-000號）附卷可憑，先予敘
    明。
  (二)證人吳賢杰於警詢時證稱：我取得之毒品是綽號「財仔」之
    人販賣給我的，其真實姓名我並不清楚，警方所提供之乙○
    ○身分證影本上之人即係「財仔」無訛等語（見93年11月3
    日警詢筆錄），而證人鄭光隆於警詢時亦明確證稱：我遭警
    方查獲之毒品海洛因及甲基安非他命，是在高雄市○鎮區○
    ○路南二巷270 號1 樓，向綽號「阿財」之男子所購得，我
    是以1 只勞力士手錶向「阿財」換購遭警方所查獲之毒品，
    我是在下午約4 時許與吳賢杰一起去向「阿財」購買毒品，
    「阿財」就是同時經警查獲之乙○○（當面指認）等語（見
    93年11月3 日警詢筆錄），核與被告於警詢時自承：我認識
    吳賢杰，他於今日（即93年11月3 日）下午至高雄市○鎮區
    ○○路南二巷270 號1 樓，用手錶跟我換海洛因毒品，在場
    有我女友甲○○及他帶來的男子（即鄭光隆）等語相符（見
    93年11月3 日警詢筆錄）。再警方自證人鄭光隆身上查獲向
    被告所購得之海洛因及甲基安非他命各1 包（重量如前所述
    ），而證人鄭光隆證稱：我有欠吳賢杰錢，原本他要將我的
    勞力士手錶拿去賣掉，後來他帶我一同至「阿財」住處，以
    我的勞力士手錶向被告購買毒品等語（見上開警詢筆錄），
    足見警方自證人鄭光隆身上起出上開毒品，應係證人2 人共
    同向被告購買所得之毒品。此外，警方復於高雄市○鎮區○
    ○路南二巷27 0號1 樓內，扣得證人鄭光隆用以和被告換購
    毒品之勞力士手錶1 支（18239 型、外觀為白Ｋ金色手錶、
    經鑑定後認係非原裝品，鑑定證明見雄檢93年度毒偵字第
    6663號影卷第12頁背面），足認被告於上開時、地與證人吳
    賢杰、鄭光隆相約，由證人吳賢杰、鄭光隆共同以勞力士手
    錶1 只為交易代價，向被告購買海洛因及甲基安非他命各1
    小包等情，堪以認定。
  (三)被告固辯稱：我當日下午至高雄市○鎮區○○路南二巷270
    號1 樓處，係為向「駱明輝」購買毒品，至該處所不久後，
    吳賢杰與鄭光隆也至現場，後來其向「駱明輝」表示毒品品
    質不好，「駱明輝」即離開上開處所去拿毒品，請其與吳賢
    杰、鄭光隆在上開處所等他，不久吳賢杰、鄭光隆說不要等
    了就先行離去，隨後警察就至現場云云。惟查：
  證人吳賢杰於原審審理時證稱：當天是另一位叫「阿財」的
    朋友帶我和鄭光隆到被告上開位於高雄市○鎮區○○路南二
    巷270 號1 樓之住處，進去後「阿財」先拿毒品給我們吃，
    我們吃了覺得不錯，後來鄭光隆把他帶去的那只勞力士手錶
    交給「阿財」，「阿財」就把毒品拿給我們，「阿財」是我
    的朋友，但我不知道他的真實姓名，他說他朋友有房子，去
    那裡談毒品的事，所以就帶我們到上開處所，去時裡面已有
    1 男1 女，我們進去約半小時後，帶我們去的那位「阿財」
    就先行離開了等語；而證人鄭光隆則證稱：當天係由吳賢杰
    先聯繫他的朋友，然後吳賢杰坐我的車，吳賢杰的朋友開另
    1 部車行駛在我們前面，帶領我們去上開處所，我聽吳賢杰
    叫該人為「阿財」，毒品是該「阿財」交給我們的，我們到
    上開處所時，被告和另1 位女子已經在屋內，該「阿財」就
    提供毒品給我們試用，並談好交易的毒品數量、種類後，才
    把手錶拿下來交給對方，是該「阿財」把交易的毒品拿給我
    的等語（均見原審95年1 月17日審判筆錄），是依據上開證
    人之證述，當時其等似係由某位綽號「阿財」、真實姓名不
    詳之男子帶領至上開處所後，與該綽號「阿財」之人交易毒
    品。惟證人甲○○證稱：93年11月3 日下午包括我有5 人曾
    至上開處所內，其餘4 人即被告、鄭光隆、某綽號「阿杰」
    之人（即吳賢杰）與某綽號「阿輝」之人，該綽號「阿輝」
    之人真實姓名為許得時，「阿輝」是拿毒品過去讓我們施用
    的，當時「阿輝」與吳賢杰、鄭光隆大概在5 分鐘內同時到
    達，後來「阿輝」先離開，叫我們在那裡等他，他要先拿毒
    品去賣別人，後來吳賢杰、鄭光隆也離開了，平常我就叫許
    得時「阿輝」等語（見原審95年3 月7 日審判筆錄），則依
    證人甲○○所述，該位與證人吳賢杰、鄭光隆至上開處所之
    人，綽號應係「阿輝」，即與證人吳賢杰、鄭光隆證稱該賣
    其等毒品之人綽號為「阿財」，已南轅北轍，則是否有其等
    所稱另位綽號「阿財」或「阿輝」之人存在，已非無疑。
  再證人吳賢杰於警詢時，已就被告身分證影本上之照片，加
    以指認被告即為其所稱綽號為「阿財」之人，證人鄭光隆並
    當面指認被告即為其購買毒品之對象「阿財」（見警卷第8
    、10頁）；至證人吳賢杰於原審審理時改證稱：我確實有指
    認被告之身分證影本，但是因為警察打我等語（見原審95年
    1 月17日審判筆錄），惟其就此節並未提出相關證據以供審
    酌；而證人鄭光隆則證稱：我忘記警員有沒有讓我指認被告
    了，警察詢問我時並沒有打我，筆錄作完後有讓我閱覽無誤
    後才簽名，但當時被告在另1 個房間，所以我沒有指認等語
    （同見上開審判筆錄），則其既有詳細閱覽筆錄無誤後始簽
    名，而筆錄上記載：「問：阿財是否即為同時遭警方所查獲
    之乙○○（經嫌犯當面指認）？答：是」等文字明確，則其
    於審理時改證稱當時並未當面指認被告等語，實難採認；佐
    以證人吳賢杰、鄭光隆及甲○○於警詢中，均未提及當時上
    開處所內還有另1 人至現場交易毒品，則其等至審理時始證
    稱販賣毒品者係另1 位綽號「阿財」或「阿輝」之人，顯難
    採信。
  (四)被告又辯稱：高雄市○鎮區○○路南二巷270 號1 樓並非其
    住處，其與證人甲○○亦非男女朋友云云。惟查：
  依證人吳賢杰於原審證述：我的朋友說他朋友有房子，去那
    裡談毒品的事，所以就帶我們到上開處所等語（見原審95年
    1 月17日審判筆錄），顯係意指上開處所為被告之住所，其
    等僅係借用該處作為交易毒品之場所，則被告辯稱其當天至
    上開處所亦係要購買毒品等語，顯與證人吳賢杰所述有所不
    符；且證人甲○○於警詢時亦已證稱：我目前與被告同租高
    雄市○鎮區○○路南二巷270 號1 樓，警方於屋內查獲之毒
    品、吸食工具等物都是被告所有等語（見93年11月3 日警詢
    筆錄）明確，而被告於警詢時亦坦承證人甲○○為其女友，
    該處所為其女友所承租等語（見93年11月3 日警詢筆錄）。
  再經原審當庭勘驗員警當日至上開處所執行搜索程序之錄影
    光碟，內容顯示：員警請證人鄭光隆敲上開處所之門後，鄭
    光隆向屋內之被告稱：「我是剛才那個，我跟吳仔（即吳賢
    杰）一起來的，我的車鑰匙忘記拿，吳仔在外面」等語之後
    ，房門才打開等情（見原審95年1 月17日審判筆錄勘驗結果
    ），佐以證人吳賢杰證稱：「阿財」是我朋友，鄭光隆則不
    認識「阿財」，當天是我聯絡「阿財」後才帶鄭光隆過去的
    等語（見原審95年1 月17日審判筆錄），而其所稱之「阿財
    」即為被告，亦據認定如前，是被告本與證人吳賢杰熟識，
    而於當日交易毒品前並不認識證人鄭光隆，故被告在確認敲
    門者為證人吳賢杰當日帶同至上開處所之鄭光隆後，始願意
    將房門打開，足見被告就進入上開處所者會加以詢問過濾，
    顯係居於屋主地位。再上開光碟內容顯示：員警進入屋內時
    ，被告上身打赤膊，僅著一件短褲，屋內床上、地上均有以
    夾鏈袋裝的毒品及空夾鏈袋雜亂散置，員警詢問被告現場物
    品是何人所有時，被告答稱為其所有等情（見原審95年1 月
    17 日 、95年3 月7 日審判筆錄勘驗結果），衡以一般交易
    毒品者為避免遭警方查緝，均應會儘速交易完畢離開現場，
    則倘被告僅係至該處購買毒品而短暫停留，而非居住於該處
    ，應不至在屋內打赤膊僅著一件短褲，且對員警詢問屋內物
    品為何人所有時，均坦承為自己所有，況倘如被告辯稱上開
    處所非其住居所，而係某「駱明輝」之住所，則衡情該人既
    已離開上開處所前往他處，應不會將毒品、夾鏈袋等物品任
    意雜亂散置於屋內，足見上開處所應係被告日常生活所居住
    之處所無訛，則被告辯稱其平日並未居住於上開處所，當日
    僅係至該處所購買毒品等語，顯不足採。
  (五)被告又辯稱：當日吳賢杰或鄭光隆並沒有交付其勞力士手錶
    云云。經查：
  證人鄭光隆與吳賢杰於警詢時對於該只鄭光隆所有、外觀為
    白Ｋ金色之勞力士手錶係交與被告之事實，均已證述明確，
    業如前述。而證人吳賢杰於原審審理時，就辯護人詰問時答
    稱：「鄭光隆有戴1 支錶去」、「後來鄭光隆把勞力士手錶
    給阿財」等語，而於檢察官詰問時又證稱：「（當場鄭光隆
    有無將手錶交付給對方？）我沒看到」、「（你有無看到他
    把手錶交給任何人？）當時我已注射毒品，所以沒看到」、
    「（剛剛你回答辯護人時為何說有看到鄭光隆把手錶交給阿
    財？）我沒說我看到，我一進去，阿財就用毒品給我們試」
    等語，於原審審判長訊問時又改證稱：勞力士錶是鄭光隆直
    接拿給阿財的，勞力士錶換得了鄭光隆身上查獲的海洛因及
    甲基安非他命等語（以上見原審95年1 月17日審判筆錄），
    是證人吳賢杰於原審審理時，對於證人鄭光隆將該只白Ｋ金
    色勞力士手錶係交與何人一節，所述顯前後矛盾，反覆不一
    ，尚難採認。再證人鄭光隆於原審審理時，就辯護人詰問時
    答稱：「（你那支錶交給誰？）我們進去後就馬上打毒品，
    打完我就要跟他換，他叫我把手錶拔起來，我忘記我是交給
    吳賢杰還是那個人」、「（是否交給在庭被告？）我不清楚
    」等語，而原審審判長訊問時則證稱：「（你何時取下手中
    的勞力士錶？）是在上開南二巷270 號屋內，先試用毒品海
    洛因後，並跟對方談好交易的數量、種類後，才把手錶拿下
    來交給對方，對方才把毒品交給我」、「（你的錶是交給誰
    ？）（未答）」、「（是否確定毒品是吳賢杰之朋友拿給你
    的？）是」、「（對方將毒品交給你，與你交付手錶給對方
    是否同時？）是」、「（為何不記得手錶交給何人？）我真
    的不記得了」等語（見同上審判筆錄），則證人鄭光隆既證
    述係某位「吳賢杰之友人」交付其毒品，且其同時交付該只
    勞力士手錶給對方，然對於究係將該只手錶交付與何人此重
    要事項卻迴避不答，足見其於原審審理時所為之證述，係為
    迴護在庭被告而為之詞，亦難採認。
  再佐諸原審當庭勘驗員警當日至查獲地點執行搜索程序之錄
    影光碟，光碟內容第1 段24分43秒後，顯示員警進入屋內出
    示證件，並制伏屋內之被告時，被告左手戴有1 只金色手錶
    ，而於光碟內容第2 段1 分25秒至45秒間，顯示有另1 只手
    錶放在屋內床上，而同段12分43秒時，顯示被告手上被戴上
    手銬，然左手仍戴有金色手錶，同段13分37秒左右，顯示員
    警告知被告稱：「錢與手錶都放在袋子中…」等情（見原審
    95年1 月17日、95年3 月7 日審判筆錄勘驗結果），而被告
    自承其自己所有之勞力士手錶為扣案該只金色勞力士錶（即
    上開鑑定證明中所載18238 型，男用Ｒ金手錶），而證人鄭
    光隆證稱其攜至上開處所之勞力士手錶外觀乃係白Ｋ金色，
    足見上開光碟內所示放置床上該只勞力士手錶，應係證人鄭
    光隆、吳賢杰用以和販毒者交換毒品之該只白Ｋ金色勞力士
    手錶，而被告自己所有之金色勞力士手錶則於警方扣案前，
    均一直戴在被告之左手上，則倘如被告所辯販毒者係某位其
    所稱之「駱明輝」（即另位綽號「阿財」或「阿輝」之人）
    ，且上開處所為「駱明輝」之居所，則該「駱明輝」既已離
    開上開處所，自應會將毒品及交換所得之白Ｋ金色勞力士手
    錶隨身攜帶或放置於屋內較隱密處，而不至將毒品海洛因、
    甲基安非他命及該只白Ｋ金色勞力士手錶散置於屋內之地上
    、床上，是被告此部分辯述亦難採認。是以，證人鄭光隆係
    將該只白Ｋ金色勞力士手錶交與被告一節，堪以認定。
  (六)再該只手錶經鑑定後固認定係非原裝品，惟證人鄭光隆於原
    審審理時證稱：該只白Ｋ金色手錶價值約7 、8 萬元等語（
    見原審95年1 月17日審判筆錄），且被告亦非勞力士手錶之
    鑑定專業人員，衡情一般人均知悉勞力士手錶乃係價值高昂
    之物，足認被告同意證人吳賢杰、鄭光隆以該只勞力士手錶
    與其交換毒品，顯係出於販賣營利之意圖；再販賣第一、二
    級毒品之罪責甚重，且政府查緝毒品甚嚴，此為一般民眾所
    周知，則被告苟無利可圖，豈有甘冒重刑執意以第一、二級
    毒品向證人鄭光隆、吳賢杰換購勞力士手錶之理？是被告有
    販賣第一、二級毒品以牟利之意圖甚明。
  (七)況被告於原審審理時亦自承警方於上開處所扣得之電子磅秤
    1 台為其所有，而該電子磅秤經送鑑定後，有第一級毒品海
    洛因殘留其上，此有高雄醫學大學附設中和紀念醫院檢驗報
    告（報告編號0000-000號）1 紙在卷可稽；且警方在上開處
    所，另查獲業經分裝多達32小包之海洛因，及分裝為8 小包
    之甲基安非他命，益可證被告係為便利出售而將海洛因及甲
    基安非他命分裝為小包。綜上所述，被告基於意圖牟利之犯
    意，以證人鄭光隆、吳賢杰攜至該處之該只白Ｋ金色勞力士
    手錶為交易代價，販售海洛因及甲基安非他命各1 小包與吳
    賢杰及鄭光隆而互易之，事證明確，被告犯行堪以認定。
二、核被告所為，係犯毒品危害防制條例第4 條第1 項之販賣第
    一級毒品罪及同條第2 項之販賣第二級毒品罪。又被告販賣
    第一、二級毒品前持有毒品之行為，為其後之販賣行為所吸
    收，不另論以持有第一、二級毒品罪。又被告係一行為同時
    販賣第一級毒品海洛因及第二級毒品甲基安非他命，為想像
    競合犯，應從一重之販賣第一級毒品罪處斷。又被告曾於89
    年間因贓物罪，經原審法院判處有期徒刑5 月確定，於90年
    5 月11日易科罰金執行完畢，有臺灣高等法院被告前案紀錄
    表附卷可稽，其5 年內再犯有期徒刑以上之罪，不論依95年
    7 月1 日修正前之刑法第47條，或修正後之刑法第47條第1
    項；均為累犯，對被告而言並無有利或不利之情形，自不生
    新舊法比較之問題，應逕依修正前刑法第47條規定，論以累
    犯加並重其刑，惟就本刑為死刑及無期徒刑部分不得加重。
    按毒品危害防制條例制定之目的，係為防制毒品危害，維護
    國民身心健康，而有關販賣第一級毒品罪責部分，則處以死
    刑或無期徒刑之重刑；然若未分別行為人販賣第一級毒品之
    數量、次數、獲利金額及所造成之危害，一律處以死刑或無
    期徒刑之重刑，自非罰其所當罰刑事政策之目的，亦非為阻
    絕毒害之唯一方法；查被告於本件所販賣之第一級毒品海洛
    因為3.69公克，所販賣之第二級毒品甲基安非他命為7.8 公
    克，數量不多，且僅販賣1 次，所得亦非甚鉅，其犯罪情節
    與販賣毒品之重量達數公斤以上者相比，犯罪情節顯可憫恕
    ，若處以法定最輕本刑無期徒刑，仍屬過重，爰依刑法第59
    條規定減輕其刑，並先加後減之；又最高法院第八次刑事庭
    會議決議：「新法施行前，犯法定本刑為死刑、無期徒刑之
    罪，有減輕其刑之原因者，新法施行後，應依新法第2 條第
    1 項之規定，適用最有利於行為人之法律」，本件自應適用
    修正前刑法第65條第2 項規定，減輕其刑，較有利於被告，
    並與敘明。
三、原審因而適用毒品危害防制條例第4 條第1 項、第2 項、第
    18條第1 項前段、第19條第1 項，刑法第11條、第55條、第
    47條、第59條、第37條第2 項之規定，並審酌我國近年來毒
    品氾濫，造成嚴重之社會問題，被告竟仍販賣毒品海洛因及
    甲基安非他命，助長毒品流通，危害社會治安，且犯後猶飾
    詞卸責，毫無悔意等一切情狀，量處有期徒刑13年，又依被
    告販賣海洛因之犯罪性質，認有褫奪公權之必要，併予宣告
    褫奪公權6 年。扣案如附表一編號1 至4 所示之物，為本件
    查獲之第一、二級毒品，依毒品危害防制條例第18條第1 項
    規定，不問屬於犯人與否，宣告沒收銷燬之；另扣案如附表
    一編號5 之電子磅秤1 台，被告自承為其所有，並係供被告
    販賣海洛因時分裝秤重所用之物，惟經送驗後有第一級毒品
    殘留其上，因所含之海洛因與扣案物不能分離，應視同毒品
    ，是該電子磅秤亦應依毒品危害防制條例第18條第1 項前段
    之規定，宣告沒收銷燬之，至送鑑耗損之海洛因及甲基安非
    他命既已滅失，自無庸再予宣告沒收銷燬之必要。扣案之勞
    力士手錶1 支（18239 型、外觀為白Ｋ金色），為被告販賣
    毒品所得之財物，應依毒品危害防制條例第19條第1 項，宣
    告沒收之。至扣案如附表二編號1 至8 所示之物，被告否認
    為其所有，且如附表二所示之物並無證據證明與被告本件販
    賣第一、二級毒品犯行有何關連，就此部分爰不為沒收之諭
    知，於理由欄併予敘明；其認事用法，均無不合，量刑亦屬
    適當，被告上訴意旨，仍執陳詞否認犯罪，指摘原判決不當
    ，為無理由，應予駁回。
據上論斷，應依刑事訴訟法第368條，判決如主文。
本案經檢察官沈紹嘉到庭執行職務。
中    華    民    國    95    年    7     月    4     日
                  刑事第七庭    審判長法  官  莊飛宗
                                      法  官  黃三友
                                      法  官  黃憲文
以上正本證明與原本無異。
如不服本判決應於收受本判決後10日內向本院提出上訴書狀，其
未敘述上訴理由者，並得於提起上訴後10日內向本院補提理由書
狀（均須按他造當事人之人數附繕本）「切勿逕送上級法院」。
中    華    民    國    95    年    7     月    4     日
                                      書記官  施耀程
附錄本判決論罪科刑法條：
毒品危害防制條例第4 條第1、2項：
製造、運輸、販賣第一級毒品者，處死刑或無期徒刑；處無期徒
刑者，得併科新臺幣1 千萬元以下罰金。
製造、運輸、販賣第二級毒品者，處無期徒刑或7 年以上有期徒
刑，得併科新臺幣7 百萬元以下罰金。
附表一：
┌───┬────────────────┬────────────┐
│編號  │項目                            │備註                    │
├───┼────────────────┼────────────┤
│1     │海洛因1 小包（淨重3.69公克，沾附│即吳賢杰及鄭光隆所購得部│
│      │海洛因殘渣之空包裝重0.97公克）  │分                      │
├───┼────────────────┼────────────┤
│2     │甲基安非他命1 小包（驗前毛重7.8 │同上                    │
│      │公克、驗後毛重7.7 公克）        │                        │
├───┼────────────────┼────────────┤
│3     │海洛因32包（合計淨重67.76 公克，│在高雄市○鎮區○○路南二│
│      │沾附海洛因殘渣之空包裝重18.11 公│巷270號1樓查獲          │
│      │克）                            │                        │
├───┼────────────────┼────────────┤
│4     │甲基安非他命8 包（驗前毛重各為  │同上                    │
│      │19.3、7.7 、0.6 、0.6 、0.3 、9.│                        │
│      │8 、0.5 、0.7 公克，合計39.5公克│                        │
│      │，驗後毛重各為19.2、7.6 、0.5 、│                        │
│      │0.5 、0.2 、9.7 、0.4 、0.6 公克│                        │
│      │，合計38.7公克）                │                        │
├───┼────────────────┼────────────┤
│5     │扣案殘留海洛因之電子磅秤1 台    │同上                    │
└───┴────────────────┴────────────┘
附表二：
┌───┬────────────────┬────────────┐
│編號  │項目                            │備註                    │
├───┼────────────────┼────────────┤
│1     │手機10台                        │                        │
├───┼────────────────┼────────────┤
│2     │夾鍊袋2 大包                    │                        │
├───┼────────────────┼────────────┤
│3     │吸食工具1 組                    │                        │
├───┼────────────────┼────────────┤
│4     │注射針筒2 支                    │                        │
├───┼────────────────┼────────────┤
│5     │模具1 組                        │                        │
├───┼────────────────┼────────────┤
│6     │過濾網2 個                      │                        │
├───┼────────────────┼────────────┤
│7     │攪拌機1 台                      │                        │
├───┼────────────────┼────────────┤
│8     │紫色藥丸43顆                    │                        │
├───┼────────────────┼────────────┤
│9     │現金7300元                      │                        │
├───┼────────────────┼────────────┤
│10    │金色勞力士手錶（編號18239 型）  │為被告配戴於左手上      │
└───┴────────────────┴────────────┘


司法院資訊處製作；財團法人民間司法改革基金會備份。
